臺灣高雄地方法院民事判決　　　　　　　110年度訴字第538號
原　　　告　趙宥閎　
訴訟代理人　何旭苓律師
被　　　告　郭峻睿　

訴訟代理人　李玉雯律師
　　　　　　李俊賢律師
上 1 人 之
複代理人　　湯雅竣律師
被　　　告　郭佳綺　

訴訟代理人　黃柔雯律師
上列當事人間請求損害賠償事件，本院於民國110 年11月4 日言
詞辯論終結，判決如下：
    主  文
被告應連帶給付原告新臺幣（下同）30萬元，及自民國110 年2
月20日起至清償日止，按週年利率百分之5 計算之利息。
原告其餘之訴駁回。
訴訟費用由被告連帶負擔8 分之3 ，餘由原告負擔。
本判決第1 項得假執行，但被告如以30萬元為原告預供擔保，得
免為假執行。
    事實及理由
一、原告主張：原告與被告甲○○前於106 年2 月間登記結婚，
    婚後同住在高雄市ＯＯ區ＯＯ街住處（下稱系爭住處），育
    有一女ＯＯＯ（姓名及年籍詳卷）。被告甲○○自109 年7
    、8 月起迄109 年12月7 日搬離系爭住處為止，假藉在ＯＯ
    通運公司（下稱ＯＯ公司）需出差工作或員工旅遊，必須留
    宿在外之原因，經常由被告乙○○駕駛車號000-0000號車輛
    接送被告甲○○上下班，嗣被告甲○○於109 年10月初自Ｏ
    Ｏ公司離職後，自109 年10月底、11月初起以要幫忙ＯＯ貓
    舍之紀姓友人餵養幼貓，每日皆在半夜11點過後出門，甚常
    至清晨6 、7 點尚未返家，又被告2 人在通訊軟體LINE對話
    中，以老公、老婆互稱對方，更於109 年11月29日凌晨相約
    至汽車旅館同宿，顯然已有通姦行為，被告甲○○私下帶同
    ＯＯＯ，與被告乙○○前往台中、豐原地區遊玩，堪認被告
    間往來已逾一般普通朋友之交往分際，而為交往中之熱戀男
    女，被告所為業已侵害原告基於配偶關係之身分法益，破壞
    原告基於婚姻關係之生活圓滿與安全幸福，致原告精神上受
    有相當之痛苦，是被告應連帶賠償精神慰撫金80萬元予原告
    。為此，爰依民法第184 條第1 項、第185 條、第195 條第
    1 項、第3 項等規定，提起本件訴訟，並聲明：被告應連帶
    給付原告80萬元及自起訴狀繕本送達翌日起至清償日止，按
    週年利率百分之5 計算之利息。
二、被告則以：
  ㈠被告甲○○部分：原告與伊於106 年2 月間登記為夫妻，婚
    後同住在系爭住處，並育有一女ＯＯＯ。然而，原告所稱伊
    以受公司派遣出差或員工旅遊為由，在外留宿，且常由被告
    乙○○開車接送上下班等情，並非事實；其次，伊確有至貓
    舍餵食剛出生之小貓及照料其他貓隻，伊累了也會待在貓舍
    睡覺，而伊已事先告知原告伊會回家接送ＯＯＯ至幼兒園，
    原告卻常又自己將ＯＯＯ送去幼兒園。又伊並未與被告乙○
    ○同宿汽車旅館、發生通姦行為，亦未帶同ＯＯＯ與被告乙
    ○○同遊台中、豐原地區，至原告所稱被告間以老公老婆互
    稱對方，僅係伊稱呼友人之習慣，而原告無故翻拍伊之手機
    對話內容，藉此張冠李戴、大作文章，已破壞原告與伊夫妻
    間之信賴關係。綜上，原告主張為無理由，並聲明：原告之
    訴駁回。
  ㈡被告乙○○部分：原告與被告甲○○為夫妻及育有一女，伊
    不爭執，但伊不清楚被告甲○○任職ＯＯ公司時出差與在外
    過夜之情形，且未駕駛車號000-0000號自小客車接送被告甲
    ○○上下班。又原告以伊與被告甲○○間以老公老婆互稱，
    推論伊與被告甲○○間有發生性關係，實屬無據；其次，原
    告無故查看被告甲○○手機之對話內容，業已侵害被告甲○
    ○之隱私權。綜上，原告主張為無理由，並聲明：原告之訴
    駁回。
三、兩造不爭執事項：
  ㈠原告與被告甲○○於106 年2 月13日登記結婚，育有1 女Ｏ
    ＯＯ，已於110年3月16日離婚。
  ㈡被告乙○○使用車牌號碼000-0000號車輛。
  ㈢被告甲○○於109 年10月初自ＯＯ公司離職，109 年10月底
    、11月初，因幫忙經營ＯＯ貓舍友人餵養幼貓，每日皆在晚
    上11點後出門，凌晨6 、7 點返家，出門期間由原告照顧Ｏ
    ＯＯ。
  ㈣被告有原證三、四、五、七之LINE通訊軟體之對話，在對話
    中互稱老公、老婆，被告有在台中豐原拍攝原證六之合照。
  ㈤九號隧道是后豐鐵馬道途中停留點。
四、本院之判斷：
  ㈠被告是否有如男女朋友交往及發生通姦行為？
  ⒈按因故意或過失，不法侵害他人之權利者，負損害賠償責任
    ；故意以背於善良風俗之方法，加損害於他人者亦同；數人
    共同不法侵害他人之權利者，連帶負損害賠償責任；不法侵
    害他人之身體、健康、名譽、自由、信用、隱私、貞操，或
    不法侵害其他人格法益而情節重大者，被害人雖非財產上之
    損害，亦得請求賠償相當之金額；前2 項規定，於不法侵害
    他人基於父、母、子、女或配偶關係之身分法益而情節重大
    者，準用之，民法第184 條第1 項、第185 條第1 項前段、
    第195 條第1 項、第3 項分別定有明文。次按配偶應互相協
    力保持其共同生活之圓滿、安全及幸福，而夫妻互守誠實，
    係為確保其共同生活之圓滿安全及幸福之必要條件，故應解
    為配偶因婚姻契約而互負誠實之義務，配偶之一方行為不誠
    實，破壞共同生活之圓滿、安全及幸福者，即為違反因婚姻
    契約之義務而侵害他方之權利，最高法院55年度台上字第20
    53號判決意旨亦闡述詳盡。
  ⒉本件原告主張被告2 人侵害其配偶權，業已提出其與被告甲
    ○○之戶籍謄本、被告乙○○張貼汽車違規照片之臉書截圖
    、被告2 人之LINE對話翻拍照片、被告甲○○之手機中被告
    乙○○之手機翻拍照片、被告2 人出遊照片（審訴字卷第25
    至123 頁）等為證，被告2 人以前詞置辯。經查：
  ⑴依原告所提被告2 人之LINE通話內容：被告甲○○（下稱女
    方）於109 年11月29日凌晨2 時19分許提問有房嗎？被告乙
    ○○（下稱男方）：沒房、那我先去開、剩兩間、車牌過去
    都不用證件、是妳的名字我改掉我的等語，女方再詢問：你
    住宿嗎？笨幹嘛不休息等語，男方則回答有早餐啊、差200
    ；男方於11月29日上午10時20分及10時31分許稱：你是我最
    愛的人最疼的人，我不讓你受點委屈；我寧可讓你不開心我
    、揍我、咬我、生氣我、撒嬌我、我也不願你去對別人；於
    被告2 人抵達台中後，女方傳送全家豐原金大明店住址，並
    稱「老公、你要不要吃地瓜」等；待返回高雄後，女方於29
    日晚上10時48分，傳送「老公、我洗好了」，男方回覆：快
    吹頭髮、冷冷的、怕你感冒；老婆，今天妳也辛苦了，今天
    我們加安一日遊…我們不要吵架了…（愛心圖）你今天我也
    很開心；稍後，女方於11月29日晚上11點37分，表示要出門
    去餵貓請男方載送，男方於11月30日凌晨12時8 分稱：到草
    衙道、見面說、到了；男方於11月30日凌晨2 時5 分稱：趕
    快上去睡覺、不用等我了、到家能賴你？去睡吧，女方回稱
    ：好、愛你，晚安等語，有LINE通話擷取照片可證（即原證
    四，審訴字第45至83頁）。被告乙○○雖抗辯原告翻拍被告
    2 人之LINE對話照片，已侵害被告甲○○之隱私權等語，惟
    審酌原告取得照片目的是為作為證明其配偶權之身分法益遭
    受侵害之事證，具有正當之目的，經權衡原告提出該等事證
    透過本件訴訟可獲得之權益保護，明顯大於被告甲○○就此
    所受隱私權益侵害程度，則原告所提出該等事證自具有證據
    能力。是被告乙○○此部分所辯，並無可採。經審酌上開對
    話中，被告甲○○就被告乙○○以其名義登記11月29日凌晨
    之住宿，並未提出質疑，且被告2 人互稱為老公、老婆及表
    達愛意、回報近況，及被告乙○○表示不願見到被告甲○○
    對別人示好，並於晚間開車接送被告甲○○前往貓舍餵豹，
    並提醒被告甲○○趕快睡覺，被告甲○○回報愛你晚安等情
    ，被告2 人間於對話中互訴情意及吵架求合，小心呵護感情
    及回報現況等情，與一般男女朋友交往無異。並參酌被告2
    人於109 年11月30日在台中豐原拍攝之照片，其中一張為被
    告2 人肩膀重疊、頭部靠近之合照（審訴字卷第117 頁），
    及被告乙○○在手機中以未婚妻稱呼被告甲○○，手機背景
    營幕為被告2 人臉部貼近之合照（審訴字第123 頁）等情，
    原告主張被告2 人為男女朋友之不正交往關係，堪信為真。
    被告2 人雖抗辯其等自台中返回高雄後並未再碰面等語，與
    上開LINE對話中，被告乙○○持續回報已經出門及抵達何處
    等語不符，被告2 人此部分之抗辯，不足採信。另被告甲○
    ○抗辯稱呼其他女姓友人為老公，老公是對友人之暱稱等語
    ，並提出與友人對話之擷取照片為證（本院卷一第91至93頁
    ），惟被告甲○○與友人對話之時間係在本件原告提起訴訟
    後，且對話中只有被告甲○○單方面稱呼女姓友人為老公，
    友人並未以老婆或愛你等語回應，與被告2 人在對話中之互
    動情節不同，可見該對話照片為被告甲○○刻意為之，不足
    作為有利被告2 人之認定。
  ⑵又查，原告主張被告2 人持續交往，並提出被告2 人於109
    年10月2 日原證三之對話，及於109 年12月2 日原證五之對
    話擷取照片為證（審訴卷第29至43、85至115 頁），被告2
    人雖否認對話之時間為10月2 日及12月2 日，但就對話內容
    並不爭執，經審酌原證三、五與前⑴之LINE對話內容無關，
    顯為另外2 次對話內容，且被告2 人亦以老公、老婆稱呼，
    並相互報告近況，佐以被告2 人均稱無法回憶何時以老公老
    婆稱呼，並稱不記得何時認識等語（本院卷一第85至89、18
    5 頁），顯有刻意迴避本件交往期間之認定，亦徵原告主張
    被告2 人自109 年7 、8 月起已有不正交往一節，堪可採信
    。再查，原告雖主張依被告乙○○使用之門號0000000000號
    （下稱系爭門號）手機於109 年11月29日凌晨2 時46分之基
    地台位置，與被告甲○○使用之門號0000000000號手機於同
    日凌晨3 時37分至7 時43分之基地台位置，都在高雄市鳳山
    區ＯＯ街附近，主張被告2 人有在週邊地區之汽車旅館同宿
    而有通姦行為等語，並以卷內手機通聯資料為據（見卷二通
    聯紀錄資料），被告2 人均否認，被告乙○○並稱未使用系
    爭門號等語，而原告就系爭門號是否為被告乙○○使用一節
    ，並未提出證據可供本院認定，參以系爭門號之申辦人為被
    告甲○○，有遠傳資料查詢結果在卷可參（本院卷二第15頁
    ），並無從認定為被告乙○○使用，則原告主張被告2 人於
    109 年11月29日凌晨有同宿鳳山區ＯＯ街附近某汽車旅館及
    發生通姦行為等情，尚難認定為真。綜上所述，被告2 人雖
    無從認定有通姦行為，但確有不正常交往，已破壞原告與被
    告甲○○夫妻間共同生活之圓滿，且情節重大，迨無疑義。
    是以，原告主張被告2 人不法侵害其配偶權，致其精神上受
    有痛苦等情，而依侵權行為之法律關係，請求被告2 人賠償
    非財產上之損害，即屬有據。
  ㈡倘㈠有，原告請求之慰撫金金額以多少為適當？
    按慰撫金之賠償，其核給之標準固與財產上損害之計算不同
    ，然非不可斟酌雙方身分資力與加害程度，核定相當之數額
    。惟所謂相當，除斟酌雙方身份資力外，尤應兼顧加害程度
    與其身體、健康影響是否重大以為斷（最高法院51年度台上
    字第223 號判決、89年度台上字第1952號判決意旨可資參照
    ）。本院審酌原告為大學畢業，為資深泥作師傅，薪水每月
    6 至7 萬元；被告甲○○為二專畢業，目前為法務人員，每
    月薪水26,000元；被告乙○○為高中畢業，擔任裝潢臨時工
    平均薪資為25,000元，因疫情影響，薪資更不確定，業經兩
    造陳明在卷（本院卷一第49、86、88頁），及兩造有如卷附
    之稅務電子閘門財產所得調件明細表所示之所得及財產，暨
    參以被告2 人於原告與被告甲○○婚姻關係存續中之不正常
    交往期間，對原告婚姻及生活影響程度非輕，及原告因此所
    受侵害及精神上痛苦之程度等一切情狀，認原告請求之非財
    產上損害，應以30萬元為適當，逾此範圍之請求，為無理由
    ，應予駁回。
五、綜上所述，原告依民法第184 條第1 項、第185 條第1 項前
    段、第195 條第1 項前段、第3 項之規定，請求被告連帶給
    付30萬元，及自起訴狀繕本送達（見審訴字卷第137 、139
    頁）之翌日即110 年2 月20日起至清償日止，按年息5 ％計
    算之利息，為有理由，應予准許。逾此範圍部分之請求，為
    無理由，應予駁回。
六、原告勝訴部分，係所命給付金額未逾50萬元之判決，自應依
    民事訴訟法第389 條第1 項第5 款之規定，依職權宣告假執
    行，併宣告被告如預供擔保得免為假執行。
七、本件事實已臻明確，兩造其餘攻擊防禦及所提證據，均與本
    件之判斷結果不生影響，自勿庸一一審酌論列，併此敘明。
八、據上論結，本件原告之訴為一部有理由，一部無理由。爰依
    民事訴訟法第79條、第85條第2 項、第389 條第1 項第5 款
    、第392 條第2 項，判決如主文。
中    華    民    國   110    年    11    月    25    日
                      民事第五庭法  官  李莉玲
以上正本係照原本作成。
如對本判決上訴，須於判決送達後20日內向本院提出上訴狀。如
委任律師提起上訴者，應一併繳納上訴審裁判費。
中    華    民    國   110    年    11    月    25    日
                                書記官  王珮樺